【裁判字號】    98,訴,1150
【裁判日期】    990427
【裁判案由】    毒品危害防制條例
【裁判全文】
臺灣高雄地方法院刑事判決              98年度訴字第1150號
公  訴  人  臺灣高雄地方法院檢察署檢察官
被      告  丙○○
選任辯護人  洪世崇律師
            許惠珠律師
上列被告因毒品危害防制條例案件，經檢察官提起公訴（97年度
偵字第4134號、第4461號、第5569號），本院判決如下：
    主  文
丙○○犯如附表一所示之罪，分別判處如附表一編號1 至3 所示
之主刑及從刑欄所示之刑。應執行有期徒刑參拾年，扣案如附表
二編號1 、2 所示之物，均沒收銷燬之；扣案如附表二編號3 所
示之物，及販賣第一、二級毒品所得共新臺幣壹萬肆仟伍佰元，
均沒收。
其餘被訴部分無罪。
    事  實
一、丙○○明知海洛因與甲基安非他命分別係毒品危害防制條例
    第2 條第2 項第1 、2 款所稱之第一、二級毒品，非經允許
    ，不得持有及販賣，竟各基於販賣第一級毒品海洛因與第二
    級毒品甲基安非他命以營利之犯意，以其戊○○大寮鄉○○
    路142 號2 樓住處，及以其不知情之女友蔡沛嘉名義租賃之
    戊○○仁武鄉○○街66之3 號4 樓租屋處，及以其友人己○○（所涉轉讓第一級毒品部分另由臺灣高雄地方法院以96年
    度訴字第3667號判決判處應執行有期徒刑2 年1 月確定）名
    義租賃之戊○○大寮鄉○○路564 巷23號租屋處等3 處作為
    販賣毒品之據點，分別下列行為：
  (一)於民國96年6 月間起至同年96年8 月14日23時許，庚○○約
    以每星期1 次之頻率，使用其住家電話00-0000000號撥打行
    動電話門號0000000000、0000000000等號碼向丙○○聯絡購
    買毒品後，由丙○○在戊○○大寮鄉○○路142 號2 樓住處
    ，2 次親自將價值新臺幣（下同）1,000 元之第一級毒品海
    洛因1 包（確切重量不詳）販賣給庚○○，另2 次則與己○○共同基於販賣第一級毒品之犯意聯絡，透由己○○轉交販
    賣給庚○○，合計販賣第一級毒品海洛因與庚○○共4 次。
  (二)於96年8 月間起至同年月19日15時許，乙○○使用公共電話
    撥打行動電話門號0000000000號向丙○○聯絡購買毒品後，
    由丙○○在戊○○大寮鄉○○路142 號2 樓住處附近之大寮
    消防隊前，將價值500 元之第一級毒品海洛因1 包（確切數
    量不詳）親自販賣給乙○○共計3次。
  (三)於97年1 月15日20時許，丁○○親赴戊○○仁武鄉○○街66
    之3 號4 樓租屋處向丙○○購買毒品，由丙○○親自將重量
    約1/4 錢、價值7,000 元之第一級品海洛因3 包，及價值2,
    000 元之第二級毒品甲基安非他命2 包（確切重量不詳）販
    賣給丁○○共1 次。嗣警方據報先於96年8 月21日，在丙○○位於戊○○大寮鄉○○路142 號2 樓住處，及丙○○以己○○名義出租之位於戊○○大寮鄉○○路564 巷23號租屋處
    內，扣得第一級毒品海洛因9 包（驗後淨重合計共7.529 公
    克）、行動電話2 支（其中分別插有行動電話門號SIM 卡、
    號碼分別為0000000000、0000000000）、未使用過之空夾鏈
    袋560 個、電子磅秤3 台、帳冊2 本、販賣第一級毒品所得
    共12,500元、販賣第二級毒品所得2,000 元等物後，嗣於97
    年1 月30日，為警再次據報在丙○○以蔡沛嘉名義出租之位
    於戊○○仁武鄉○○街66之3 號4 樓租屋處內扣得第一級毒
    品海洛因16包（共計淨重6.94公克）、第二級毒品甲基安非
    他命5 包（共計毛重2 公克）、電子磅砰1 台、不含行動電
    話門號SIM 卡之行動電話1 支、甲基安非他命殘渣袋9 個、
    分裝勺5 支、封箴機1 台、未使用過之空夾鏈袋6 包與帳冊
    3 本等物，始查知上情。
二、案經戊○○政府警察局移送臺灣高雄地方法院檢察署檢察官
    ，及臺灣高雄地方法院檢察署檢察官自動檢舉偵查起訴。
    理  由
壹、證據能力方面：
一、證人丁○○於本案警詢及偵查中具結之證述，及證人乙○○
    於本院96年度訴字第3667號警詢中之證述：按被告以外之人
    於審判外之言詞或書面陳述，除法律有規定者外，不得作為
    證據；被告以外之人於偵查中向檢察官所為之陳述，除顯有
    不可信之情況者外，得為證據；被告以外之人於審判中有傳
    喚不到之情形，其於檢察事務官、司法警察官或司法警察調
    查中所為之陳述，經證明具有可信之特別情況，且為證明犯
    罪事實之存否所必要者，得為證據，刑事訴訟法第159 條第
    1 項、第159 條之1 第2 項，及第159 條之3 第3 款分別定
    有明文。查證人丁○○、乙○○於本案審判中，經本院合法
    傳喚、拘提均無法到庭作證，分別有本院之送達證書及戊○○政府警察局林園分局、新興分局之拘提報告書各1 份在卷
    可稽。而證人丁○○、乙○○上開陳述，與其等之後於上開
    案件偵查中或審判中具結證述之內容，均為相符，應具有可
    信之特別情況，且均為證明被告本件犯罪事實存否所必要，
    依上開規定及說明，其等上開警詢中之證述，自具有證據能
    力，而得為本件認定被告犯罪之證據。又證人丁○○於偵查
    中向檢察官所為之陳述，業據其具結以擔保其陳述之正確性
    ，且查無何顯不可信之情形，核之上開說明，亦具有證據能
    力而得作為本件之證據。
二、證人己○○、庚○○、乙○○於本院96年度訴字第3667號一
    案審判中所為之陳述：被告以外之人於審判外向法官所為之
    陳述，得為證據，刑事訴訟法第159 條之1 第1 項定有明文
    。上開證人於本院96年度訴字第3667號一案審判中所為之陳
    述，均係向法官為之，其中證人庚○○、乙○○尚且經過具
    結，且上開證人於本院96年度訴字第3667號一案審判中所為
    之陳述，均經本院於審理中逐一提示並告以要旨，且給予被
    告及辯護人表示意見之機會，是證人己○○、庚○○、乙○○上揭於審判外向法官所為之陳述，均具有證據能力。
三、又被告以外之人於審判外之陳述，雖不符刑事訴訟法第159
    條之1 至第159 條之4 之規定，而經當事人於審判程序同意
    作為證據，法院審酌該言詞陳述或書面陳述作成時之情況，
    認為適當者，亦得為證據，刑事訴訟法第159 條之5 第1 項
    定有明文。經查，本判決所引用之各項證據資料，其餘屬於
    被告以外之人於審判外之言詞、書面陳述者，均據被告及其
    辯護人於審判程序同意作為證據（見審訴卷第31頁），本院
    審酌上開證據作成時之情況，亦無不當取供等情形，認為以
    之作為本案之證據亦屬適當，依刑事訴訟法第159 條之5 第
    1 項之規定，應均有證據能力，先予敘明。
貳、有罪部分：
一、訊據被告丙○○矢口否認有上揭犯行，辯稱：在伊家裡查扣
    之毒品皆係供伊自己所施用，並無販賣給庚○○、乙○○、
    丁○○等人。伊並未以己○○之名義承租大寮路564 巷23號
    ，但有以蔡沛嘉之名義承租大昌街66之3 號4 樓之住處，證
    人所言均係為袒護己○○，才把事情都推到伊身上云云。經
    查：
  (一)被告上揭販賣第一級毒品海洛因與證人庚○○部分，業據證
    人庚○○於本院96年度訴字第3667號一案之審判程序中具結
    證稱：伊與被告、己○○以前係國中同學，在8 月21日之前
    ，伊都是跟被告買毒品比較多，直接跟被告拿過毒品2 次，
    但有2 、3 次是己○○拿給伊，伊都是將錢交給被告，但是
    有時候是由己○○拿東西給伊。伊打電話過去都是說要找被
    告，接聽之人應該係被告，被告都會叫伊直接過去他內厝路
    之住處跟他拿，到了之後也都是被告拿給我比較多，其中大
    概有2 、3 次是由己○○拿給伊。己○○拿給伊時，被告有
    在場，伊所說2 、3 次就是己○○從2 樓門口遞毒品出來給
    伊，門有打開，那2 、3 次被告也有在裡面，伊錢係交給被
    告，不是交給己○○。己○○拿給伊之情形，係因被告同意
    讓伊先欠毒品錢，所以伊到那邊後，己○○就在門口把毒品
    拿出來給伊，伊並沒有當場交錢，但是之後伊有將錢直接拿
    給被告。買毒品伊都是直接跟被告談，伊沒有直接跟己○○
    談。還錢也是伊直接打給被告，沒有跟己○○談到，欠被告
    之錢伊都已經還完等語（見本院96年度訴字第3667號卷一第
    168 頁至175 頁）；而證人己○○亦在本院96年度訴字第36
    67號一案之審判中向法官供稱：伊只有交付海洛因給庚○○
    2 次，且交給庚○○之毒品都是被告給伊。伊不知道庚○○
    要來，係被告會給伊一些毒品，有人來跟伊要時，伊就會給
    對方等語（見本院96年度訴字第3667號卷二第106 頁），及
    證人丁○○於偵查中具結證稱：伊認識己○○，伊曾在丙○○住處看過己○○，也曾看過己○○幫丙○○送過毒品給他
    人等語明確，從上開證人庚○○、己○○、丁○○之證述，
    可知被告確實有販賣第一級毒品海洛因給證人庚○○，且交
    付方式除親自交給證人庚○○外，亦有透過證人己○○交付
    之情形，而被告上揭透過證人己○○交付第一級毒品海洛因
    與證人庚○○之事實，亦經本院96年度訴字第3667號判決證
    人己○○共同轉讓第一級毒品，判處應執行有期徒刑2 年1
    月，並經臺灣高等法院高雄分院以97年度上訴字第527 號判
    決駁回上訴確定，有卷附該2 份判決可按，足認被告有販賣
    第一級毒品海洛因給證人庚○○，並親自將毒品交給證人庚○○2 次，及透過證人己○○將毒品交給證人庚○○2 次（
    因證人庚○○就被告透過證人己○○交付毒品之次數究係2
    次或3 次，已無法確認，依罪疑唯輕原則，應認為僅有2 次
    ）。
  (二)又被告上揭販賣第一級毒品海洛因給證人乙○○部分，亦據
    證人乙○○於本院96年度訴字第3667號一案之警詢及審判中
    具結證稱：伊被警方查獲當天係要到戊○○大寮鄉○○路14
    2 號地下室向己○○購買毒品海洛因，伊之前也跟丙○○買
    過海洛因，由丙○○親手販賣毒品海洛因給伊。伊都是打00
    00000000號電話跟丙○○買海洛因，大約3 、4 次，每次都
    買500 元，都在大寮消防隊那裡交易，由伊將錢交給丙○○
    ，丙○○將毒品海洛因給伊等語明確，可見被告有販賣第一
    級毒品海洛因給證人乙○○，並親自將毒品交給證人乙○○
    3 次（因證人乙○○就被告販賣毒品之次數究係3 次或4 次
    ，已無法確認，依罪疑唯輕原則，應認為僅有3 次）。
  (三)再被告上揭販賣第一級毒品海洛因給證人丁○○部分，另據
    證人丁○○於偵查中具結證稱：97年1 月16日伊在大寮之超
    商內被警方逮捕，當時伊身上有3 包海洛因、2 包安非他命
    。這些毒品都是伊向丙○○所購買的，係在97年1 月15日晚
    上8 點多伊到仁武鄉丙○○所租之處所向丙○○購買，伊係
    騎機車去，當時伊購買了3 包海洛因及2 包安非他命。海洛
    因伊係以7,000 元，安非他命則以2,000 元買得。當時伊是
    向丙○○購買1/4 錢一包之海洛因，伊向他要夾鍊袋分裝成
    三包，安非他命伊是買2,000 元，他給伊就是2 包，重量伊
    不清楚等語明確，可見被告有於97年1 月15日販賣第一級毒
    品海洛因給證人丁○○1次。
  (四)另查被告以其女友蔡沛嘉之名義承租戊○○仁武鄉○○街66
    之3 號4 樓住處，除為被告所不否認外，核與證人蔡沛嘉於
    偵查中具結證述該處係以其名義租用並交給被告使用之情節
    相符（97偵字第4461號第10至12頁），亦有該屋之不動產租
    賃契約書之原影本與修改後之正本暨所附之被告與蔡沛嘉之
    國民身分證影本（警卷第31至34頁、97偵字第4134號第73至
    78頁），而被告以證人己○○名義承租戊○○大寮鄉○○路
    564 巷23號之情，亦據證人己○○於偵查中具結證述該處房
    屋係其租給被告住等語明確（96偵字第23834 號第79至80頁
    ），可見上開處所均係由被告所支配、使用。而警方據報先
    於96年8 月21日，在丙○○位於戊○○大寮鄉○○路142 號
    2 樓住處，及丙○○以己○○名義出租之位於戊○○大寮鄉
    ○○路564 巷23號租屋處內，扣得第一級毒品海洛因9 包（
    驗後淨重合計共7.529 公克）、行動電話2 支（其中分別插
    有行動電話門號SIM 卡、號碼分別為0000000000、00000000
    00）、未使用過之空夾鏈袋560 個、電子磅秤3 台、帳冊2
    本、販賣第一級毒品所得共12,500元、販賣第二級毒品所得
    2,000 元等物後，嗣於97年1 月30日，為警再次據報在丙○○以蔡沛嘉名義出租之位於戊○○仁武鄉○○街66之3 號4
    樓租屋處內扣得第一級毒品海洛因16包（驗後淨重合計共6.
    94公克）、第二級毒品甲基安非他命5 包（驗後淨重合計共
    0.778 公克）、電子磅砰1 台、甲基安非他命殘渣袋9 個、
    分裝勺5 支、封箴機1 台、未使用過之空夾鏈袋6 包與帳冊
    3 本等物之事實，亦有本院97年度聲搜字第212 號搜索票、
    戊○○政府警察局刑警大隊搜索扣押筆錄、扣押物品目錄表
    各1 份（警卷第25至27頁）、扣押物品照片7 張（警卷第39
    至42頁）、本院96年度聲搜字第1708號搜索票、戊○○政府
    警察局刑警大隊搜索扣押筆錄、扣押物品目錄表各1 份（96
    偵字第23884 號第35頁、第41至48頁）、在戊○○大寮鄉○○路142 號2 樓查獲現場照片（96偵字第23884 號第63至64
    頁）等證據在卷可稽，而於上開處所扣得之毒品，經送驗後
    亦確實分別含有第一級毒品海洛因及第二級毒品甲基安非他
    命之成分，有卷附高雄市立凱旋醫院96.8.30 濫用藥物成品
    檢驗鑑定書（檢驗字號：高市凱醫驗字第4812號，96偵字第
    23884 號第101 至102 頁）、法務部調查局97年3 月14日調
    科壹字第09723014210 號濫用藥物實驗室鑑定書（97年偵字
    第5569號第17頁），及高雄醫學大學附設中和紀念醫院檢驗
    報告5 紙（報告編號：0000-000、0000-000、0000-000、00
    00-000、0000-000，97年偵字第4134號第38至42頁）各1 份
    可佐。
  (五)被告雖仍以前詞置辯，惟衡諸常情，單純施用毒品者，通常
    皆係購買近日內需施用之毒品數量，待施用完畢後再繼續購
    買，亦即通常購買毒品之次數頻繁且每次購入之數量不多，
    此外亦無須使用電子磅秤、分裝杓、封籤機等物。因此，被
    告若僅係單純施用毒品，何以其住處及租屋處會查有大量之
    毒品，且另扣得販賣毒品常用之電子磅秤、分裝勺、封籤機
    、玻璃吸管、大量之空夾鏈袋，及帳冊等物？而上開扣得之
    電子秤4 台、殘渣袋9 只、吸管2 支及分裝杓5 支經送鑑定
    結果，均有殘留第一級毒品海洛因或第二級毒品甲基安非他
    命，有高雄醫學大學附設中和紀念醫院檢驗報告20紙（報告
    編號：9707-27 ～9707-46 ，97審訴字第2109號第36至38頁
    、第41至57頁）附卷可參，此外扣案之帳冊內容，記載眾多
    人名（綽號）及500 、1000、3000不等之數字，亦與一般販
    賣記帳模式相符，有扣案帳冊影本內容影本1 份（96偵字第
    23884 號第54至59頁）附卷足參，可見被告確實有使用上開
    器具分裝毒品海洛因及甲基安非他命，並予以販賣之行為，
    則其所辯顯與常情有違。再者，被告於遭警方查獲之初，就
    本件上開扣案物均否認為其所有，且辯稱其當時至查獲處即
    戊○○仁武鄉○○街66之3 號4 樓係欲找朋友，但不知該處
    係何人租用，亦不知扣案物為何人所有，並於偵查中辯稱不
    認識蔡沛嘉云云，但於本院準備程序中又改稱扣案毒品係伊
    所有供伊施用，且其有以蔡沛嘉之名義承租戊○○仁武鄉○○街66之3 號4 樓云云，復於本院審判程序中再供稱扣案物
    品皆為其所有，從被告前後反覆之供詞，可見其畏罪之心態
    甚明，足可用以彈劾其辯解之可信性，是被告上開所辯均無
    從採信，從而，本件事證明確，被告犯行堪以認定，應依法
    論科。
二、按行為後法律有變更者，適用行為時之法律。但行為後之法
    律有利於行為人者，適用最有利於行為人之法律，刑法第2
    條第1 項定有明文。查被告行為後，毒品危害防制條例於98
    年5 月20日修正公布，針對當次公布之修正條文，未另訂施
    行日期，而原毒品危害防制條例第36條所規定：「本條例自
    公布後六個月施行。」核其所稱「本條例」係指係92年7 月
    9 日修正公布之該條例，並非指98年5 月20日公布之部分修
    正條文，是本院認為98年5 月20日公布之毒品危害防制條例
    修正條文之生效日期不得依同條例第36條定之，而應參照中
    央法規標準法第13條對於法規生效施行日之基本規範，自公
    布日起至第3 日即98年5 月22日發生效力。準此，本案應依
    刑法第2 條第1 項規定，依「從舊從輕」原則而為比較，茲
    說明如下：
  (一)被告行為時之毒品危害防制條例第4 條第1 項規定：「製造
    、運輸、販賣第一級毒品者，處死刑或無期徒刑；處無期徒
    刑者，得併科新臺幣1 千萬元以下罰金。」修正後則提高得
    併科之罰金數額至新臺幣2 千萬元，又修正前同條例第4 條
    第2 項規定：「製造、運輸、販賣第二級毒品者，處無期徒
    刑或7 年以上有期徒刑，得併科新臺幣7 百萬元以下罰金。
    」修正後則提高得併科之罰金數額至新臺幣1 千萬元，是應
    以被告行為時之規定對被告較為有利。
  (二)毒品危害防制條例第17條，於被告行為後固亦經修正，然查
    ，經本院詳加審核後，本案被告並不符上開條例修正前、後
    第17條規定之要件，而均無上開條例第17條之適用，是自無
    將上開條例第17條之修正一併列入比較之必要，併予敘明。
  (三)是以經比較新舊法律適用之結果，自以修正前即行為時之毒
    品危害防制條例對被告較為有利，故本案自應適用修正前即
    被告行為時毒品危害防制條例之規定。
三、論罪科刑：
  (一)核被告丙○○所為，係分別犯毒品危害防制條例第4 條第1
    、2 項之販賣第一、二級毒品罪，被告為販賣之目的而持有
    第一、二級毒品之低度行為，應為販賣之高度行為所吸，均
    不另論罪。被告就販賣第一級毒品海洛因與證人庚○○部分
    ，其中2 次與己○○有犯意聯絡及行為分擔，應論以共同正
    犯；就販賣第一級毒品海洛因及第二級毒品甲基安非他命與
    證人丁○○部分，係以一行為同時販賣第一級毒品海洛因及
    第二級毒品甲基安非他命給證人丁○○，為想像競合犯，應
    從一重之販賣第一級毒品罪論處。又被告上開8 次販賣第一
    級毒品，犯意各別，行為互殊，應予分論併罰。檢察官雖起
    訴被告就上開犯行應構成集合犯之一罪，惟按刑法於94年2
    月2 日修正公布，刪除第56條所定連續犯之規定，自95年7
    月1 日施行。而基於概括犯意連續多次販賣毒品之行為，於
    刑法修正刪除連續犯規定之前，均依連續犯論以一罪。此次
    刑法第56條修正理由之說明謂：「對繼續犯同一罪名之罪者
    ，均適用連續犯之規定論處，不無鼓勵犯罪之嫌，亦使國家
    刑罰權之行使發生不合理之現象。」「基於連續犯原為數罪
    之本質及刑罰公平原則之考量，爰刪除有關連續犯之規定」
    等語，即係將本應各自獨立評價之數罪，回歸本來就應賦予
    複數法律效果之原貌。而所謂集合犯是指立法者所制定之犯
    罪構成要件中，本就預定有數個同種類之行為將反覆實行之
    犯罪而言，將各自實現犯罪構成要件之反覆多數行為，解釋
    為集合犯，而論以一罪。是以對於集合犯，必須從嚴解釋，
    以符合立法本旨。觀諸毒品危害防制條例所定之販賣毒品罪
    之構成要件文義，實無從認定立法者本即預定該犯罪之本質
    ，必有數個同種類行為而反覆實行之集合犯行，故販賣毒品
    罪，難認係集合犯。因此，就刑法修正施行後多次販賣毒品
    之犯行，採一罪一罰，始符合立法本旨（最高法院97年度台
    上字第180 號判決意旨可資參照），是檢察官此部分容有誤
    會，附此敘明。
  (二)又販賣第一級毒品固屬應嚴加處罰之惡行，然同為販賣第一
    級毒品之人，其原因動機不一，犯罪情節未必盡同，或有大
    盤毒梟者，亦有中、小盤之分，甚或僅止於吸毒者同儕間為
    求互通有無之有償轉讓者亦有之，其販賣行為所造成危害社
    會之程度自屬有異，法律科處此類犯罪所設之法定最低本刑
    卻同為無期徒刑，不可謂為不重。經查，本案被告丙○○販
    賣第一級毒品之犯行，每次販賣毒品之數量及所得（每次各
    500 元或1,000 元，最多7,000 元）均輕微，且僅有8 次犯
    行，販售對象亦僅庚○○、乙○○、丁○○3 人，犯罪情節
    難與大盤或中盤毒梟者相提併論，本院即令處以被告最低刑
    度即無期徒刑而禁錮終身，仍有致情法失平之處，誠屬情輕
    法重，揆諸被告犯罪情狀客觀上不無堪予憫恕之處，爰就被
    告所犯販賣第一級毒品罪共8 罪，均依刑法第59條規定減輕
    其刑。爰審酌被告明知第一級毒品海洛因、第二級毒品甲基
    安非他命對於人體健康危害至鉅，向為政府嚴令禁絕流通，
    竟與己○○共同販賣海洛因與證人庚○○，並獨自販賣第一
    級毒品海洛因或第二級毒品甲基安非他命與證人乙○○、丁○○，不僅戕害他人身心健康，更易因此滋生其他刑事犯罪
    ，嚴重破壞社會治安，參以被告犯後矢口否認販賣毒品之犯
    行，前後供述反覆，顯見其未有所悔意，及被告犯罪之手段
    、販賣毒品之數量、生活狀況與智識程度等一切具體情狀，
    量處如主文所示之刑，並依刑法第51條第5 款規定，定其應
    執行之刑，以資懲儆。
  (三)至在戊○○大寮鄉○○路142 號2 樓、戊○○大寮鄉○○路
    564 巷23號查獲之扣案第一級毒品海洛因9 包（驗後淨重合
    計共7.529 公克）；在戊○○仁武鄉○○街66之3 號4 樓查
    獲之扣案第一級毒品海洛因16包（驗後淨重合計共6.94公克
    ），及扣案第二級毒品甲基安非他命5 包（驗後淨重合計共
    0.778 公克），經送驗後確實分別呈第一級毒品海洛因及第
    二級毒品甲基安非他命之陽性反應，已如前述，自應依毒品
    危害防制條例第18條第1 項規定宣告沒收銷燬之。又上開毒
    品之包裝因包覆毒品，其上顯留有該毒品之殘渣，衡情自難
    與之剝離，當應整體視之為毒品，連同該包裝併予宣告沒收
    銷燬之；至鑑驗耗用之毒品既已滅失，自無庸宣告沒收銷燬
    。另扣案行動電話2 支（分別含SIM 卡門號0000000000、00
    00000000號）、電子磅秤4 台、帳冊5 本、殘渣袋9 個、分
    裝勺5 支、封籤機1 台等物，為供被告犯本件販賣第一、二
    級毒品罪所用之物，應依毒品危害防制條例第19條第1 項之
    規定宣告沒收；扣案空夾鏈袋560 個、空夾鏈袋6 包為被告
    所有，供被告本件販賣毒品預備之物，應依刑法第38條第1
    項第2 款後段宣告沒收之；又扣案被告上開販賣第一級毒品
    所得共12,500元，販賣第二級毒品所得2,000 元，應依毒品
    危害防制條例第19條第1 項之規定宣告沒收，其餘扣案物則
    與本案無關，爰不予宣告沒收，附此敘明。
參、無罪部分：
一、公訴意旨另以：被告丙○○另基於販賣第一級毒品海洛因之
    犯意，於96年8 月17至19日間某時，由甲○○使用公共電話
    撥打行動電話門號0000000000號向被告丙○○聯絡購買毒品
    後，由被告丙○○在戊○○大寮鄉○○路142 號2 樓住處附
    近之夜市，每次將價值500 元或1,000 元之第一級毒品海洛
    因1 包（確切重量不詳）親自販賣給甲○○共2 次，因認被
    告丙○○涉犯毒品危害防制條例第4 條第1 項之販賣第一級
    毒品罪嫌。
二、按犯罪事實應依證據認定之，無證據不得認定其犯罪事實，
    刑事訴訟法第154 條第2 項定有明文。所謂證據，須適於為
    被告犯罪事實之證明者，始得採為斷罪資料，如未能發現相
    當證據，或證據不足以證明，自不能以推測或擬制之方法，
    以為裁判基礎。次按認定不利於被告之事實，須依積極證據
    ，茍積極之證據本身存有瑕疵而不足為不利於被告事實之認
    定，即應為有利於被告之認定，更不必有何有利之證據，而
    此用以證明犯罪事實之證據，猶須於通常一般人均不至於有
    所懷疑，堪予確信其已臻真實者，始得據以為有罪之認定，
    倘其證明尚未達到此一程度，而有合理性之懷疑存在，致使
    無從為有罪之確信時，即應為無罪之判決，此有最高法院82
    年度臺上字第163 號判決、76年臺上字第4986號、30年上字
    第816 號等判例意旨可資參照。
三、公訴人認被告涉有上揭犯行，無非係以證人甲○○之證述高
    雄市政府警察局小港分局漢民派出所職務報告書、扣案物等
    證據（詳如起訴書證據清單所載）為其主要論據。訊據被告
    丙○○堅詞否認有上揭犯行，並辯稱：伊並無販賣第一級毒
    品給甲○○，且甲○○之證詞前後反覆，應不可採等語。經
    查：本件證人甲○○於本院96年度訴字第3667號一案中具結
    證稱：伊在96年8 月17日或18日，及在同年月19日，有在戊○○大寮鄉○○路142 號2 樓附近之夜市，分別以500 元或
    1,000 元之代價，向一位綽號「阿偉」之男子購買海洛因。
    該2 次交易伊都是自己去，「阿偉」也是騎機車單獨一個人
    去，他沒有戴安全帽，伊可以看到對方之容貌。經伊指認，
    丙○○並非係伊所指綽號「阿偉」之男子，伊只知道該男子
    叫「阿偉」，並不知道其真實姓名等語（本院96年度訴字第
    3667號卷二第69至74頁），從證人甲○○上開之證述可知，
    證人甲○○雖係在被告住處附近之夜市，向一綽號「阿偉」
    之男子購買毒品海洛因，惟其並指認綽號「阿偉」之男子並
    非被告，是證人甲○○上開之證述是否得以證明被告確有上
    揭起訴書所指販賣第一級毒品給證人甲○○2 次之事實，已
    非無疑，且證人甲○○又於本案審理時到庭具結證稱：伊有
    認識一位叫阿偉之男子，且向其購買毒品海洛因，但並非係
    在庭之被告等語（本院卷第105 至106 頁），是依證人甲○○之證述，並無從證明被告確有上揭起訴書所指之販賣第一
    級毒品。又證人甲○○雖係於被告位在戊○○大寮鄉○○路
    142 號2 樓之住處附近為警查獲，惟其於警詢中證稱：伊當
    日係欲至戊○○大寮鄉○○路142 號地下室購買毒品海洛因
    ，伊先前已在該處向己○○購買過2 次毒品海洛因等語（96
    年偵字第23884 號第16至18頁），可見證人甲○○至被告住
    處均係向己○○購買毒品，亦不足以證明被告確有起訴書所
    指販賣第一級毒品給證人甲○○之犯行。此外，本院遍查卷
    內證據資料，均無其他證據可資佐證被告確有上揭販賣第一
    級毒品給證人甲○○之犯行，自難遽認被告此部分有罪，而
    以販賣第一級毒品之刑責相繩。
四、綜上所述，公訴人所舉之證據不足以證明被告確有販賣第一
    級毒品給甲○○之犯行。此外，復查無其他積極證據足資認
    定被告確有公訴人所指之販賣第一級毒品犯行，既不能證明
    被告犯罪，揆諸前開法條之規定，依法自應為被告無罪之諭
    知。
據上論斷，應依刑事訴訟法第299 條第1 項前段、第301 條第1
項前段，毒品危害防制條例第4 條第1 項（修正前）、第2 項（
修正前）、第18條第1 項前段、第19條第1 項，刑法第11條、第
2 條第1 項前段、第28條、第59條、第55條、第38條第1 項第2
款、第51條第5 款，判決如主文。
本案經檢察官辛○○到庭執行職務。
中    華    民    國    99    年    4     月    27    日
                  刑事第五庭  審判長法  官  廖建瑜
                                    法  官  林永村
                                    法  官  林裕凱
以上正本證明與原本無異。
如不服本判決應於收受判決後10日內向本院提出上訴書狀，並應
敘述具體理由。其未敘述上訴理由者，應於上訴期間屆滿後20日
內向本院補提理由書(均須按他造當事人之人數附繕本)「切勿逕
送上級法院」。
中    華    民    國    99    年    4     月    28    日
                                    書記官  黃靖媛
附錄所犯法條
毒品危害防制條例第4 條第1 項（修正前）、第2 項（修正前）
附表一：
┌──┬────┬───────────┬──────────────┬────────────┐
│編號│買受人  │販賣之時間（次數）    │販賣之方式、地點、代價      │所犯罪名、主刑及從刑    │
├──┼────┼───────────┼──────────────┼────────────┤
│ 1  │庚○○  │96年6 月間至8 月14日下│庚○○使用其住家電話00-00000│丙○○販賣第一級毒品，處│
│    │        │午11時許              │11號撥打行動電話門號00000000│有期徒刑拾陸年，扣案如附│
│    │        │                      │01、0000000000等號碼向丙○○│表二編號1 所示之物，均沒│
│    │        │                      │聯絡購買毒品後，由丙○○在高│收銷燬之；扣案如附表二編│
│    │        │                      │雄縣大寮鄉○○路142 號2 樓住│號3 所示之物及販賣第一級│
│    │        │                      │處，親自將價值1,000 元之第一│毒品所得新臺幣壹仟元，均│
│    │        │                      │級毒品海洛因1 包（確切重量不│沒收。                  │
│    │        │                      │詳）販賣給庚○○。          │                        │
│    │        ├───────────┼──────────────┼────────────┤
│    │        │同上。                │同上。                      │同上。                  │
│    │        ├───────────┼──────────────┼────────────┤
│    │        │同上。                │庚○○使用其住家電話00-00000│丙○○共同販賣第一級毒品│
│    │        │                      │11號撥打行動電話門號00000000│，處有期徒刑拾陸年，扣案│
│    │        │                      │01、0000000000等號碼向丙○○│如附表二編號1 所示之物，│
│    │        │                      │聯絡購買毒品後，由丙○○在高│均沒收銷燬之；扣案如附表│
│    │        │                      │雄縣大寮鄉○○路142 號2 樓住│二編號3 所示之物及販賣第│
│    │        │                      │處，透由己○○轉交販賣給陳嘉│一級毒品所得新臺幣壹仟元│
│    │        │                      │政1,000 元之第一級毒品海洛因│，均沒收。              │
│    │        │                      │1 包（確切重量不詳）。      │                        │
│    │        ├───────────┼──────────────┼────────────┤
│    │        │同上。                │同上。                      │同上。                  │
├──┼────┼───────────┼──────────────┼────────────┤
│ 2  │乙○○  │96年8 月間至同年月19日│乙○○使用公共電話撥打行動電│丙○○販賣第一級毒品，處│
│    │        │下午3時許             │話門號0000000000號向丙○○聯│有期徒刑拾陸年，扣案如附│
│    │        │                      │絡購買毒品後，由丙○○在高雄│表二編號1 所示之物，均沒│
│    │        │                      │縣大寮鄉○○路142 號2 樓住處│收銷燬之；扣案如附表二編│
│    │        │                      │附近之大寮消防隊前，將價值50│號3 所示之物及販賣第一級│
│    │        │                      │0 元之第一級毒品海洛因1 包（│毒品所得新臺幣伍佰元，均│
│    │        │                      │確切數量不詳）親自販賣給李維│沒收。                  │
│    │        │                      │明。                        │                        │
│    │        ├───────────┼──────────────┼────────────┤
│    │        │同上。                │同上。                      │同上。                  │
│    │        ├───────────┼──────────────┼────────────┤
│    │        │同上                  │同上。                      │同上。                  │
├──┼────┼───────────┼──────────────┼────────────┤
│ 3  │丁○○  │97年1月15日下午8時許  │丁○○親赴戊○○仁武鄉○○街│丙○○販賣第一級毒品，處│
│    │        │                      │66之3 號4 樓租屋處向丙○○購│有期徒刑拾陸年，扣案如附│
│    │        │                      │買毒品，由丙○○親自將重量約│表二編號1 、2 所示之物，│
│    │        │                      │1/4錢、價值7,000 元之第一級 │均沒收銷燬之；扣案如附表│
│    │        │                      │品海洛因3 包，及價值2, 000元│二編號3 所示之物及販賣第│
│    │        │                      │之第二級毒品甲基安非他命2包 │一、二級毒品所得新臺幣玖│
│    │        │                      │（確切重量不詳）販賣給丁○○│仟元，均沒收。          │
└──┴────┴───────────┴──────────────┴────────────┘
附表二：沒收部分
┌──┬──────────────────────────────┐
│編號│扣押物                                                      │
├──┼──────────────────────────────┤
│ 1  │第一級毒品海洛因25 包（驗後淨重合計共14.469 公克）。        │
├──┼──────────────────────────────┤
│ 2  │第二級毒品甲基安非他命5 包（驗後淨重合計共0.778 公克）。    │
├──┼──────────────────────────────┤
│ 3  │行動電話2 支（分別含SIM 卡門號0000000000、0000000000號）、電│
│    │子磅秤4 台、帳冊5 本、殘渣袋9 個、分裝勺5 支、封籤機1 台、空│
│    │夾鏈袋560 個、空夾鏈袋6 包。                                │
└──┴──────────────────────────────┘

司法院資訊處製作；財團法人民間司法改革基金會備份。
